臺灣新北地方法院刑事判決
111年度訴字第835號
公  訴  人  臺灣新北地方檢察署檢察官
被      告  王一念


上列被告因傷害等案件，經檢察官提起公訴（110年度偵字第190
86號），本院判決如下：
    主  文
王一念犯行使偽造私文書罪，處有期徒刑伍月，如易科罰金，以
新臺幣壹仟元折算壹日。偽造之「廖晨智」署押及指印共貳枚沒
收之。又共同犯傷害罪，處罰金新臺幣伍仟元，如易服勞役，以
新臺幣壹仟元折算壹日。
    事  實
一、王一念前因廖晨智委託其代辦貸款業務而取得廖晨智之國民
    身分證及全民健康保險卡正本，其明知未得廖晨智之授權或
    同意，竟基於行使偽造私文書之犯意，於民國109年11月24
    日某時許，前往新北市○○區○○路0段000○0號之上賀租車有限
    公司(下稱上賀公司)承租馬自達(MAZDA)品牌、白色之車牌
    號碼000-0000號自小客車，並於汽車租賃契約書上之共同承
    租人欄位簽署「廖晨智」之簽名及按捺指印，用以表示廖晨
    智願負共同承租人之責任而偽造上開私文書，並持之向上賀
    公司承租上開自小客車，足生損害於廖晨智及上賀公司對於
    車輛租用管理之正確性。
二、王一念之友人因與王友杰有債務糾紛，王一念竟與胡晉瑜、
    黃裕宬、蔡尚哲(胡晉瑜、黃裕宬部分業經本院以111年度簡
    字第3164號判決在案；蔡尚哲部分另經臺灣新北地方檢察署
    檢察官偵查中)共同基於傷害之犯意聯絡，於109年12月11日
    8時34分許，由胡晉瑜駕駛前開車牌號碼000-0000號自小客
    車（車身已遭胡晉瑜貼膜為鐵灰色，車牌改懸掛為ANM-5826
    號）輛搭載王一念、黃裕宬、蔡尚哲，前往新北市○○區○○路
    000巷00號之大水溝旁埋伏，待王友杰出現時，隨即共同下
    車上前靠近王友杰討論債務問題，雙方一言不合，蔡尚哲即
    手持辣椒水朝王友杰臉上噴灑，致其受有唇部微腫不適、頸
    部雙側紅腫疼痛之傷害，王友杰遂跑向鄰近之工廠並報警求
    救，胡晉瑜等4人隨即始驅車離開現場，嗣經警調閱監視器
    後，於109年12月12日0時55分許，在新北市○○區○○路00○00
    號前查獲由黃裕宬所駕駛之上開車輛，並當場扣得辣椒水，
    始悉上情。
二、案經王友杰訴由新北市政府警察局中和分局報告臺灣新北地
    方檢察署檢察官偵查起訴。　　
    理  由
壹、程序部分
一、按被告以外之人於審判外之言詞或書面陳述，除法律有規定
    者外，不得作為證據；又被告以外之人於審判外之陳述，雖
    不符刑事訴訟法第159 條之1 至第159 條之4 之規定，而經
    當事人於審判程序同意作為證據，法院審酌該言詞陳述或書
    面陳述作成時之情況，認為適當者，亦得為證據；另當事人
    、代理人或辯護人於法院調查證據時，知有第159 條第1 項
    不得為證據之情形，而未於言詞辯論終結前聲明異議者，視
    為有前項之同意，刑事訴訟法第159 條第1 項、第159 條之
    5 分別定有明文。其立法意旨在於傳聞證據未經當事人之反
    對詰問予以核實，原則上先予排除。惟若當事人已放棄反對
    詰問權，於審判程序中表明同意該等傳聞證據可作為證據，
    基於尊重當事人對傳聞證據之處分權，及證據資料愈豐富，
    愈有助於真實發現之理念，且強化言詞辯論主義，使訴訟程
    序得以順暢進行，上開傳聞證據亦均具有證據能力。經查，
    本判決以下引用被告以外之人於審判外之陳述，經本院於審
    判程序提示予檢察官、被告王一念，並告以內容要旨，檢察
    官、被告均表示無意見（見本院111 年度訴字第835號卷，
    下稱本院卷，第83頁、第107至113頁），且迄言詞辯論終結
    前均未聲明異議，本院審酌此等證據作成時之情況，均無不
    法之情事，且與待證事實具有關聯性，認為適宜作為本案之
    證據，故均有證據能力，合先敘明。
二、至於本判決以下所引用之非供述證據，並無證據證明係公務
    員違背法定程序所取得，且與本案待證事實具有必然之關聯
    性，復經本院於審判期日依法踐行調查證據程序，故以之作
    為本案證據並無不當，均有證據能力，自得採為本案認定被
    告犯罪事實之依據。
貳、實體部分
一、認定事實所憑之證據及理由
　㈠訊據被告固坦承有如事實欄一㈠所示，於109年11月24日，在
    上賀公司承租車牌號碼000-0000號自小客車，並於汽車租賃
    契約書上之共同承租人欄位簽署「廖晨智」之署名及按捺指
    印，並持之向上賀公司承租車輛等情，然矢口否認有何行使
    偽造私文書犯行，辯稱：廖晨智有授權云云（見本院卷第78
    頁）。經查：證人廖晨智於偵查及本院審理時均證稱：伊並
    沒有授權或同意王一念使用其身分證、健保卡租車，伊之前
    有委託王一念辦理貸款，但王一念之後都沒有把證件還給伊
    ，伊有向王一念催討，王一念不願意歸還伊才去補辦證件等
    語（見臺灣新北地方檢察署110年度偵字第19086號卷，下稱
    偵卷，第195至199頁；本院卷第101至107頁），並有被告與
    證人廖晨智之通訊軟體messenger對話紀錄（證人廖晨智自1
    09年10月19日即不斷向被告催討返還證件，證人廖晨智始終
    未收到，且對話內容完全未提及租賃汽車之事情，對話內容
    詳如附件所示）在卷可憑（見偵卷第205至217頁）。審之證
    人廖晨智與被告之messenger對話內容可知，廖晨智確實於1
    09年10月19日之後不斷向被告催討，要求被告返還其身分證
    、健保卡，然被告均未返還，而證人廖晨智始於109年11月1
    0日申請補發身分證（見偵卷第203頁），況且對話內容完全
    未提及被告曾徵得證人廖晨智同意，而使證人廖晨智成為車
    牌號碼000-0000號自小客車之共同承租人，又證人廖晨智不
    斷向被告索討證件，益徵證人廖晨智不願其證件為他人所使
    用至為明確，則前開證據均得以補強證人廖晨智前開證詞，
    顯見證人廖晨智所證非虛，而被告於本院審理時空言泛稱證
    人廖晨智有同意擔任共同承租人，並同意被告簽署其署名，
    卻未提出任何證據以證其說，所辯顯不足採信。
　㈡前揭事實欄一㈡所示之犯罪事實，業據被告於本院準備程序及
    審理時均坦承不諱（見本院卷第28頁、第114頁），核與證
    人即告訴人王友杰於警詢、偵查時證述之內容大致相符（見
    偵卷第43至47頁、第139至143頁），並有指認犯罪嫌疑人紀
    錄表、西園醫療社團法人西園醫院（下稱西園醫院）乙種診
    斷證明書、告訴人王友杰傷勢及案發現場照片共30張附卷可
    稽（見偵卷第49至50頁、第56至73頁），是前開證據均足以
    作為被告自白之補強，堪認被告之任意性自白與事實相符，
    應堪採信。
　㈢綜上所述，被告如事實欄所示之行使偽造私文書、傷害犯行
    均堪以認定，被告就行使偽造私文書部分所辯並不足採，本
    件事證明確，應依法論科。
二、論罪科刑　
　㈠按刑法第217 條所稱之「偽造署押」，係指行為人冒用本人
    名義在文件上簽名或為民法第3 條第3 項所稱指印之類似簽
    名之行為者而言；又刑法上之偽造署押罪，係指單純偽造簽
    名、畫押而言，若在制式之書類上偽造他人簽名，已為一定
    意思表示，具有申請書或收據等類性質者，則係犯偽造文書
    罪，該偽造署押為偽造文書之部分行為，不另論罪（最高法
    院80年度台非字第277號、85年度台非字第146號判決參照）
    。查被告於如事實欄一㈠所示之汽車租賃契約書上之共同承
    租人欄位偽簽「廖晨智」之署名及指印，該簽名之行為不僅
    作為人格同一性之證明，更表示廖晨智亦與被告共同向上賀
    公司承租車牌號碼000-0000號自小客車，而為一定意思表示
    ，是本件被告於未經廖晨智本人同意或授權之情況下在汽車
    租賃契約書上之共同承租人欄位偽簽廖晨智之署名、指印，
    自屬偽造私文書之行為。
　㈡核被告如事實欄一㈠所為，係犯刑法第210 條、第216 條行使
    偽造私文書罪；被告如事實欄一㈡所為，係犯刑法第277條第
    1項之傷害罪。
　㈢被告如事實欄一㈠所示於未經廖晨智本人同意之情況下在汽車
    租賃契約書上之共同承租人欄位偽簽廖晨智之署名、指印，
    均屬偽造私文書之部分行為，應為偽造私文書之行為所吸收
    ，而其偽造私文書之低度行為，則應為行使偽造私文書之高
    度行為所吸收，均不另論罪。
　㈣又被告如事實欄一㈠㈡所犯2 罪，行為互殊，罪名有異，應予
    分論併罰。　
　㈤被告與同案被告黃裕宬、胡晉瑜、蔡尚哲，就如事實欄一㈡所
    示之普通傷害犯行均有犯意聯絡及行為分擔，應論以共同正
    犯。
　㈥審酌被告受告訴人廖晨智委託代辦借款等業務，卻冒用廖晨
    智之名義向上賀公司與廖晨智共同承租車牌號碼000-0000號
    自小客車，並用以犯如事實欄一㈡所示之傷害犯行，破壞申
    請文書之信用性，足以生損害於告訴人廖晨智，並造成上賀
    公司對車輛承租申請審核及管理之正確性，所為實不可取；
    又被告與同案被告黃裕宬、胡晉瑜、蔡尚哲因被告之友人與
    告訴人王友杰有債務糾紛，而一同前往與告訴人王友杰商討
    債務問題時，卻未思理性解決其與告訴人王友杰間之衝突，
    而對告訴人王友杰橫加身體之暴力，行為魯莽，殊有不該，
    應予非難，兼衡被告僅坦承傷害犯行，而否認行使偽造文書
    犯行，顯見其並無悔意，犯後態度不佳，復衡告訴人王友杰
    所受傷害之情形尚屬輕微，暨被告之智識程度、犯罪之動機
    、目的、手段以等一切情狀，爰分別量處如主文所示之刑，
    並就行使偽造文書部分諭知易科罰金之折算標準、傷害部分
    諭知易服勞役之折算標準。
三、沒收
  ㈠本件如事實欄一㈠所示之汽車租賃契約書上（未扣案）上偽造
    之「廖晨智」之署名及指印各1 枚，係被告所偽造，不問屬
    於犯人與否，均應依刑法第219 條規定宣告沒收。至汽車租
    賃契約書，雖為供被告犯本件行使偽造私文書罪所用之物，
    然前開文書已交給上賀公司收執，已非被告所有之物，爰不
    予宣告沒收，附此敘明。
　㈡扣案之辣椒水1罐，係同案被告蔡尚哲用以傷害告訴人王友杰
    所用之物，業據被告黃裕宬於警詢時供述在卷（見偵卷第28
    頁），應依刑法第38條第2項前段之規定，已在同案被告黃
    裕宬涉犯傷害罪之主文項下宣告沒收（本院111年度簡字第3
    164號判決），而不予本案宣告沒收。
　㈢至扣案之螺絲起子、扳手及頭套等物，雖係在車牌號碼000-00
    00號自小客車上所扣得，然並無證據證明係本件被告王一念
    及同案被告黃裕宬、胡晉瑜與同案蔡尚哲用以攻擊告訴人王
    友杰所用，又該等扣案物亦非違禁物，故均不予宣告沒收。
　㈣末按刑法修正後雖將沒收之定位自「從刑」變更為具獨立性
    之法律效果，與「主刑」已不具附從性而有不可割裂之關係
    ，但亦屬應滿足構成要件所生之法律效果，因之，為表明與
    犯罪事實連結之情形俾彰顯所由來之依據，是乃就個別沒收
    （含追徵）仍循往例於與之相關犯罪事實所構成之罪名、刑
    罰後併予宣告。
據上論斷，應依刑事訴訟法第299 條第1 項前段，判決如主文（
本案採判決精簡原則，僅引述程序法條）。
本案經檢察官王涂芝提起公訴，檢察官陳炎辰到庭執行職務。
中　　華　　民　　國　　111 　年　　9 　　月　　14　　日
　　　　　　　　　刑事第五庭   審判長法  官　胡堅勤
                                     法  官  王筱維
                                     法  官  賴昱志
上列正本證明與原本無異。
如不服本判決，應於判決送達後20日內敘明上訴理由，向本院提
出上訴狀( 應附繕本) ，上訴於臺灣高等法院。其未敘述上訴理
由者，應於上訴期間屆滿後20日內向本院補提理由書「切勿逕送
上級法院」。 
                                     書記官  傅淑芳
中　　華　　民　　國　　111 　年　　9 　　月　　14　　日
附錄本案論罪科刑法條全文：　　
中華民國刑法第210條
（偽造變造私文書罪）
偽造、變造私文書，足以生損害於公眾或他人者，處 5 年以下
有期徒刑。

中華民國刑法第216條
（行使偽造變造或登載不實之文書罪）
行使第 210 條至第 215 條之文書者，依偽造、變造文書或登載
不實事項或使登載不實事項之規定處斷。

中華民國刑法第277條
傷害人之身體或健康者，處 5 年以下有期徒刑、拘役或 50 萬
元以下罰金。
犯前項之罪，因而致人於死者，處無期徒刑或 7 年以上有期徒
刑；致重傷者，處 3 年以上 10 年以下有期徒刑。　　

附件：
被告王一念與證人廖晨智之通訊軟體MESSENGER對話內容截圖全
文（偵卷第205至217頁）